【裁判字號】    99,交易,32
【裁判日期】    990226
【裁判案由】    過失傷害
【裁判全文】
臺灣嘉義地方法院刑事判決              99年度交易字第32號
公  訴  人  臺灣嘉義地方法院檢察署檢察官
被      告  丙○○
上列被告因過失致重傷害案件，經檢察官提起公訴（99年度調偵
字第5號），本院判決如下：
    主  文
丙○○犯過失傷害致人重傷罪，處有期徒刑陸月，如易科罰金，
以新臺幣壹仟元折算壹日。
    犯 罪 事 實
一、丙○○於民國98年6月30日11時45分許，駕駛車牌號碼WN-10
    82號自用小客車，沿嘉義縣大林鎮○○路由東往西方向行駛
    ，行經中興路與水源路之設有行車管制號誌之交岔路口，原
    應注意汽車行駛至交岔路口，其行進應遵守燈光號誌之指示
    ，當時其行駛方向之號誌為圓形紅燈，應不得超越停止線或
    進入路口，而依當時天候晴、日間自然光線，視距良好，路
    面乾燥、無缺陷，亦無障礙物，並無不能注意之情形，竟疏
    未注意及此，在中興路方向之燈光號誌已變換為紅燈，竟未
    停車而闖越紅燈進入該交岔路口。適甲○○騎乘腳踏車沿水
    源路由北往南方向駛至，依其行向號誌圓形綠燈之指示已進
    入該交岔路口，丙○○因反應不及，其所駕駛之上開自用小
    客車右前車頭撞擊甲○○所騎乘腳踏車前置物籃，甲○○因
    而人車倒地，受有頭部外傷併顱骨骨折、急性硬腦膜下血腫
    、腦幹功能受損及廣泛性腦血腫，經送醫救治接受緊急左側
    顱骨切除及腦內血塊清除術，並放置腦脊髓液外引流，術後
    因顱內壓增高，同日再接受右側顱骨切除及腦內血塊清除術
    ，近2個月後，仍因嚴重頭部外傷合併閉鎖性顱骨骨折及顱
    內出血術後，腦幹功能嚴重受損，疑似缺氧性腦病變，及呼
    吸衰竭氣管造口術後，致遺留嚴重神經學後遺症，呈現植物
    人狀態，以致日常生活完全無法自理，喪失行為能力，需人
    全時看護照顧，而受有於身體重大難治之傷害。丙○○於肇
    事後，由同行乘客林柏良報警，並報明肇事人姓名、地點，
    請警方前往處理，而於犯罪未被有偵查權之公務員或機關發
    覺前，自首並接受裁判。
二、案經乙○○訴由嘉義縣警察局民雄分局報告臺灣嘉義地方法
    院檢察署檢察官偵查起訴。
     理  由
一、按被告以外之人於審判外之陳述，經當事人於審判程序同意
    作為證據，法院審酌該言詞陳述或書面陳述作成時之情況，
    認為適當者，亦得為證據。當事人、代理人或辯護人於法院
    調查證據時，知有第159條第1項不得為證據之情形，而未於
    言詞辯論終結前聲明異議，視為有前項之同意，刑事訴訟法
    第159條之5第2項定有明文。查本件認定事實所援引之證據
    ，關於證據能力，提示被告丙○○未於言詞辯論終結前聲明
    異議，視為同意，而本院審酌該等審判外陳述作成當時之過
    程、內容、功能等情況綜合判斷，認具備合法可信之適當性
    保障而具證據能力，均得採為認定事實之基礎，合先敘明。
二、訊據被告就上揭事實均坦承不諱，核與證人李淑樺於偵查中
    證述情節相符，復有道路交通事故現場圖、道路交通事故調
    查報告表（一）、（二）、財團法人佛教慈濟綜合醫院大林
    分院醫療診斷證明書2紙暨病歷資料1份、現場照片12張及現
    場監視器翻拍照片4張等件附卷可憑。次按駕駛人駕駛汽車
    ，應遵守道路交通標誌、標線、號誌之指示，並服從交通指
    揮人員之指揮；行車速度，應依速限標誌或標線之規定；圓
    形紅燈表示禁止通行，不得超越停止線或進入路口，道路交
    通安全規則第90條、道路交通標誌標線號誌設置規則第206
    條第5款分別定有明文。查系爭肇事地點設有行車管制號誌
    ，且當時天候晴、日間自然光線，視距良好，路面乾燥、無
    缺陷、無障礙物，行車管制號誌正常等情，此觀上開道路交
    通事故調查報告表甚明。被告於上揭時、地駕駛汽車自應注
    意該路段號誌之規定。然被告於應注意且能注意之情況下，
    行經交岔路口遇圓形紅燈管制號誌，竟疏未注意遵守交岔路
    口之圓形紅燈號誌，貿然進入交岔路口內，肇致本件車禍之
    發生，其對本件車禍之發生確有過失至為顯然。而被告上開
    過失行為與被害人甲○○所受上開重傷害結果間，具有相當
    因果關係，則屬無疑。綜上所述，被告自白核與事實相符，
    本件事證明確，其犯行堪可認定，應依法論科。
三、查被害人甲○○因本件車禍事故，而受有上開傷害，致其經
    送醫救治近2個月後仍因嚴重頭部外傷合併閉鎖性顱骨骨折
    及顱內出血術後，腦幹功能嚴重受損，疑似缺氧性腦病變，
    及呼吸衰竭氣管造口術後，致遺留嚴重神經學後遺症，呈現
    植物人狀態，以致日常生活完全無法自理，喪失行為能力，
    需人全時看護照顧等情，有前揭醫療診斷證明書2紙在卷可
    稽，是被害人甲○○因本件車禍所受傷害乃係重大，且難於
    治療之傷害，揆諸上開說明，屬刑法第10條第4項第6款之規
    定仍屬重傷害無誤。故核被告所為，係犯刑法第284條第1項
    後段過失重傷害罪。另被告於事故發生後，隨即由其同行乘
    客林柏良報警，並報明肇事人姓名、地點，請警方前往處理
    等情，此有嘉義縣警察局道路交通事故肇事人自首情形紀錄
    表乙紙（見警卷第21頁）附卷可查，是被告對偵查機關尚未
    發覺之犯罪，自首而接受裁判，爰依刑法第62條前段之規定
    減輕其刑。
四、審酌被告國中畢業之智識程度、尚無前科之素行，被告疏未
    注意遵守行車號誌而闖越交岔路口圓形紅燈號誌，就本件車
    禍事故應負全部責任之過失程度、被害人所受傷勢甚為嚴重
    ，及肇事後迄今仍未能與告訴人達成調解，然犯罪後坦承犯
    行等一切情狀，量處如主文所示之刑，並諭知易科罰金之折
    算標準，以資懲儆。
據上論斷，應依刑事訴訟法第299條第1項前段，刑法第284條第1
項後段、第62條前段、第41條第1項前段，刑法施行法第1條之1
第1項、第2項前段，判決如主文。
本案經檢察官林俊良到庭執行職務
中    華    民    國    99    年    2    月    26    日
                  刑事第四庭法  官  王慧娟
以上正本證明與原本無異。
如不服本判決應於收受判決後10日內向本院提出上訴書狀，並應
敘述具體理由；其未敘述上訴理由者，應於上訴期間屆滿後20日
內向本院補提理由書（均須按他造當事人之人數附繕本）「切勿
逕送上級法院」。告訴人或被害人如對於本判決不服者，應具備
理由請求檢察官上訴，其上訴期間之計算係以檢察官收受判決正
本之日期為準。
中    華    民    國    99    年    2     月    26    日
                            書記官  高文靜
附錄本案法條：
中華民國刑法第284條第1項
因過失傷害人者，處 6 月以下有期徒刑、拘役或 5 百元以下罰
金，致重傷者，處 1 年以下有期徒刑、拘役或 5 百元以下罰金
。

司法院資訊處製作；財團法人民間司法改革基金會備份。
